臺灣高雄地方法院民事判決
                                    109年度簡上字第162號
上  訴  人  孫學明  
訴訟代理人  林易玫律師
            孫胡珍霜
被  上訴人  曾郁涵  

訴訟代理人  吳鎮江  
被  上訴人  都會風采大樓管理委員會

法定代理人  李奇儒  
訴訟代理人  陳慧純  
上列當事人間請求損害賠償事件，上訴人對於民國109年6月5日
本院高雄簡易庭108年度雄簡字第1475號第一審判決提起上訴，
本院於民國111年2月16日言詞辯論終結，判決如下：
    主      文
上訴駁回。
第二審訴訟費用由上訴人負擔。
    事實及理由
一、上訴人起訴主張：
㈠、訴外人即上訴人之配偶孫胡珍霜所有之門牌號碼高雄市○○區○
    ○○路00號5樓之3房屋（下稱5樓之3房屋）及被上訴人曾郁涵
    所有之高雄市○○區○○○路00號5樓之2房屋（下稱5樓之2 房屋
    ），屬都會風采大樓（下稱系爭大樓）5樓相毗鄰之房屋，
    得由兩戶門外之公共走道（下稱系爭走道）出入。詎5樓之2
    房屋浴室水管破裂致系爭走道積水，並使上訴人於民國106 
    年10月14日21時45分徒步經該走道時因地板濕滑跌倒（下稱
    系爭事件），受有下背、左膝挫傷、右下肢腫脹、腰部扭拉
    傷、右下肢外傷、背部挫傷及蜂窩性組織炎併發敗血症等傷
    害（下稱系爭傷害）並具如附表所示之損害。
㈡、曾郁涵未積極修復5樓之2房屋水管，被上訴人都會風采大樓
    管理委員會（下稱都會管委會）未妥適清潔、維護系爭走道
    ，均屬系爭事件造成原因，應成立共同侵權行為，故民法第
    184 條第1項前段、第185條規定提起本件訴訟，並聲明：被
    上訴人應連帶給付上訴人新臺幣（下同）30萬元，及自起訴
    狀繕本送達翌日起至清償日止，按週年利率5％計算之利息。
二、被上訴人曾郁涵則以：系爭走道於106年10 月14日並無積水
    ，況5樓之2房屋因預定於106年10月19 日施作更換馬桶及洗
    臉台之工程，早於106年10月11日就已關閉該屋水源，不可
    能造成走道積水，曾郁涵無賠償義務。又系爭事件後事隔4
    日，原告才發現有右下肢腫脹情形，難認該等傷害屬系爭事
    件所致；都會管委會則以：上訴人告知5樓之2房屋有漏水情
    事時，都會管委會已派水電師傅查看，並無管理疏失，上訴
    人未能證明走道積水與其跌倒間之因果關係，且上訴人106
    年10月14日事故發生後未經救護車送醫救治，不知道事後為
    何會有蜂窩性組織炎等語以為抗辯，並均聲明：原告之訴駁
    回。
三、原審判決駁回上訴人全部請求，上訴人不服，提起上訴，於
    本院上訴聲明求為：㈠、原判決廢棄。㈡、被上訴人應連帶給
    付上訴人30萬元，及自起訴狀繕本送達翌日起至清償日止，
    按週年利率5％計算之利息。被上訴人答辯聲明：上訴駁回。
四、不爭執事項（見本院卷第178頁至第179頁）：
㈠、106年10月4日起至106年10月14日止，孫胡珍霜為5樓之3房屋
    之所有權人。
㈡、106年10月4日起至106年10月14日止，曾郁涵為5樓之2房屋所
    有權人。
㈢、5樓之3房屋與5樓之2房屋均位於系爭大樓內。
㈣、5樓之3房屋與5樓之2房屋為同樓層相毗鄰之房屋，兩屋間具
    共同壁，兩屋門外具系爭走道。
五、得心證之理由：
㈠、按因故意或過失，不法侵害他人之權利者，負損害賠償責任
    。故意以背於善良風俗之方法，加損害於他人者亦同。民法
    第184條第1項前段定有明文。又侵權行為之成立，須行為人
    因故意過失不法侵害他人權利，亦即行為人須具備歸責性、
    違法性，並不法行為與損害間有因果關係，始能成立，且主
    張侵權行為損害賠償請求權之人，對於侵權行為之成立要件
    應負舉證責任（最高法院100年度台上字第1903號判決意旨
    參照）。次按民事訴訟於真偽不明之狀態時，為求發現真實
    並促進訴訟，應依舉證責任分配之原則，命負舉證責任之人
    提出證據，再由法院本於調查證據之結果，斟酌全辯論意旨
    ，依證據評價（自由心證）判斷事實之真偽。倘負舉證責任
    之一方，不能提出使法院就應證事實形成確切之心證時，即
    應對事實真偽不明之狀態承擔不利益之結果（最高法院102
    年度台上字第2410號判決參照）。上訴人主張因5樓之2房屋
    浴室水管破裂致系爭走道於106年10月14日21時45分具有積
    水，並使其因地面濕滑跌倒致受有系爭傷害等節，均為被上
    訴人所否認，自應由上訴人就其主張之侵權行為成立要件負
    舉證責任。
㈡、上訴人就系爭事件之發生經過雖提出由其配偶錄製、檔名為
    「孫學明滑倒影片-106年10月14日」之影像（下稱系爭影像
    ）為證，惟經本院勘驗系爭影像，於錄製時間1 秒內，即見
    上訴人左腳向前、右膝微彎、身體向後傾、左手準備向左後
    方地上支撐之姿勢，並見上訴人左側臀部碰觸地板、左手向
    左後方地上支撐跌坐地上，身體重心亦向左後方傾斜，可認
    系爭影像是自上訴人跌倒瞬間開始拍攝，惟上訴人於跌倒前
    之行進為何、上訴人是何腳未能踏穩以致摔跌，均未能自系
    爭影像知悉；上訴人雖於系爭影像4秒至6秒，告知配偶其是
    「因水滑倒」（見本院卷第245 頁），然觀本系院就爭影像
    中上訴人跌倒過程之截圖畫面（見本院卷第251 頁），無從
    判斷上訴人雙腳可觸及之範圍是否確實具有積水；上訴人另
    於系爭影像28秒後，自跌倒處起身，並於靠近5樓之3 房屋
    、5樓之2房屋間隔牆之緊靠牆面處傾倒紅墨水數點（見本院
    卷第245頁至第246頁），而自紅色顏料呈現些微暈開狀，或
    可推知紅色顏料傾倒之地面確有潮濕情形，然系爭影像既未
    能拍攝到上訴人於跌倒前，確實曾行經紅墨水傾倒處（即附
    圖七至附圖十九，見本院卷第255頁至第263頁），該處縱有
    積水，也無法證明上訴人是因積水滑倒。
㈢、又上訴人雖主張是因5樓之2房屋浴室水管破裂滲水至系爭走
    道，故使系爭走道於106 年10月14日具有積水（見本院卷第
    19頁），然協助5樓之2房屋水管修繕之余明賢已證稱：我自
    己開宗賢工程行，從事水電修繕，於106年10月因曾郁涵說5
    樓之2 房屋有漏水故去修繕，曾郁涵說有人反應他們家漏水
    ，但我現場看廁所、牆壁大門外走道，我都沒有看到有漏水
    現象，我去的時候走道也沒有積水，為試試看有無漏水情形
    ，我在106年10月19日前5天就有去現場斷水，我們106年10
    月19日正式檢查管線，有把馬桶後面的管線拆除檢查，沒有
    看到生鏽或滲水什麼的，還有拆洗臉台的管線也沒有看到生
    鏽或滲水，廁所的五個出水孔檢查都沒有漏水現象，除了有
    肉眼看，也有用測水感應器測試，都沒有反應漏水等語（見
    原審卷一第329頁至第335頁），考量余明賢與兩造無特別恩
    怨關係存在，其應無甘冒刑事偽證重罪，而故意為虛偽陳述
    之必要，是證人前開證詞，應屬實情，則依該等證詞，難認
    於106年10月間，5樓之2房屋之浴室水管有上訴人主張之破
    裂情形，更難認106年10月14日於系爭走道靠牆壁、上訴人
    紅墨水滴放處之地面潮濕，為曾郁涵未積極修繕5樓之2房屋
    所致。從而，上訴人既未能證明5樓之2房屋浴室水管於106
    年10月14日確有破裂，也未能證明上訴人於106年10月14日
    是因系爭走道之積水滑倒，被上訴人自無須就未為證明之侵
    權行為情事負連帶損害賠償責任。
㈣、另當事人聲明之證據，法院應為調查，但就其聲明之證據中
    認為不必要者，不在此限，民事訴訟法第286 條定有明文。
    前條但書所謂不必要之證據，係指當事人聲明之證據，與應
    證事實無關，或不影響裁判基礎，或毫無證據價值，或因有
    窒礙不能預定調查證據之期間或訟爭事實已臻明暸且法院已
    得強固之心證而言（最高法院101 年度台上字第225 號判決
    意旨參照），上訴人雖請求本院至現場勘驗，欲證明以系爭
    影像拍攝者之拍攝角度無從拍攝到地面水痕，但如以衛生紙
    測試可發現衛生紙濕潤，若站立打燈即可拍攝到地面水痕（
    見本院卷第185 頁），惟上開證據調查方法，無從還原上訴
    人於跌倒前之事實發生經過，自無調查必要性，併與敘明。
六、綜上所述，上訴人請求被上訴人連帶給付30萬元及法定遲延
    利息，為無理由，應予駁回。原審判決駁回上訴人之訴，符
    合法律規定。上訴意旨指摘原判決不當，求予廢棄改判，為
    無理由，應予駁回。
七、本件事證已臻明確，兩造其餘攻擊防禦方法及所提證據，經
    核與判決結果不生影響，不逐一論述，併此敘明。
八、據上論結，本件上訴為無理由，依民事訴訟法第436條之1第
    3項、第449條第1項、第78條，判決如主文。
中　　華　　民　　國　111　年　2    　月　　24     日
                  民事第一庭  審判長法  官  蔣志宗
                                    法  官  陳筱雯
                                    法　官　葉晨暘
以上正本係照原本作成。
本判決不得上訴。
中　　華　　民　　國　111　年　2    　月　　24     日
                                    書記官  吳良美
【附表】

編號 項目 金額（新臺幣） 1-1 醫療費用-大同醫院 1,100元 1-2 醫療費用-重仁骨科醫院 300元 1-3 醫療費用-佑昌中醫診所 160元 1-4 醫療費用-義大醫院 3,275元  2 不能工作損失 5萬5,000元  3 看護費 2萬元  4 精神慰撫金 22萬0,165元 合計  30萬元